臺灣臺中地方法院民事裁定　100年度聲字第98號
聲　請　人　余卉
相　對　人　紘綺實業股份有限公司
法定代理人　林慶豐
代　理　人　李淑女律師
上列當事人間請求選派檢查人事件，本院裁定如下：
    主    文
聲請駁回。
聲請程序費用新台幣壹仟元由聲請人負擔。
    理    由
一、聲請意旨略以：相對人紘綺實業股份有限公司（下稱紘綺公
    司）係於民國91年間設立，聲請人持有10萬股，迄今繼續持
    有相對人已發行股份總數3%以上（7.14％），紘綺公司營運
    全由董事長林慶豐及其妻潘碧香掌控，其餘股工難探其究竟
    ，相對人自99年以前從未合法召開股東會，公司成立初期股
    東尚有微薄盈餘可資分配，但自96年起，紘綺公司林慶豐董
    事長每年向股東空言公司虧損，要求股東增資，最後因未達
    公司法要求門檻而作罷。98年4月林慶豐向股東稱公司對外
    債臺高築，告知股東要將紘綺公司及百貨公司專櫃權售予香
    港商西蒙佩兒故份有限公司，以抵充紘綺公司對於西蒙佩兒
    公司之借貸債務，林慶豐一人決定後以電子郵件通知股東到
    公司簽名認可。99年12月8日相對人突然召開股東會向股東
    宣布紘綺公司將於0000000結束營業並開始清算程序，要求
    全體股東同意林慶豐擔任清算人，林慶豐於會議上提出公司
    民間借貸清冊，聲請人始發現紘綺公司經營非比尋常，鉅額
    民間借貸高達新台幣6000多萬元，聲請人質疑該等鉅款之真
    實性，要求林慶豐提出借據或借款流入證明，林慶豐無法提
    出，聲請人始依公司法第210條規定，以股東身分向被告請
    求查閱股東會議事錄及營業報告書、民間資金借貸往來明細
    資料，紘綺公司藉故推延，在10日後僅列出總分類帳及項目
    凌亂無法勾稽之銀行存摺予聲請人。另93年、96年相對人在
    未召集股東會選任董監情形下，林慶豐拿空白表格予聲請人
    簽名，要求聲請人充當人頭監察人，實則紘綺公司未曾通知
    聲請人參加董事會，聲請人亦不知亦未曾行使監察權，紘綺
    公司竟於99年4月17日明知未召集股東會，卻虛偽製作股東
    會議事錄，並偽簽聲請人願任監察人同意書。綜上科之，相
    對人營運確有不忠與虛偽之虞，請非聲請法院選任檢查人不
    足以釐清與探究，爰依公司法第245條第1項之規定，聲請選
    派檢查人，檢查相對人於96年1月1日起至100年3月31日之公
    司業務帳目及財產情形云云。
二、按繼續1年以上，持有已發行股份總數3%以上之股東，得聲
    請法院選派檢查人，檢查公司業務帳目及財產情形，公司法
    第245條第1項固有明文。惟公司法第326條第1項規定：「清
    算人就任後，應即檢查公司財產情形，造具資產負債表及財
    產目錄，送經監察人審查，提請股東會請求承認後，並即報
    法院」，既已明定公司於清算中，其財產之檢查由清算人為
    之，而清算人執行職務應顧及股東之利益，清算人就任後，
    如有不適任情形，監察人及股東又得依公司法第323條第2項
    規定解任清算人，是少數股東之權益已獲有相當之保障，故
    股份有限公司除在特別清算程序中，有公司法第352條第1項
    情形，法院得依聲請或依職權命令檢查公司之財產外，在普
    通清算程序中，自不容許股東依公司法第245條第1項聲請法
    院選派檢查人（最高法院81年度台抗字第331號判例意旨參
    照）。查聲請人主張之事實，固據提出相對人公司股東名簿
    、經濟部商業司公司資料查詢表、電子郵件、紘綺公司對外
    借款明細、監察人願任同意書及刑事告訴狀等為證。然聲請
    人主張之事實中，以論及相對人於99年12月8日召集之股東
    會中宣布於100年2月28日結束營業並進入清算程序，且依卷
    附本院100年5月26日查詢之經濟部商業司公司資料查詢表所
    示，相對人已向經濟部為解散登記在案（經濟部100年5 月
    13日經授中字第1003199071號），有經濟部商業司公司資料
    查詢表在卷可佐。相對人公司既經解散而進入清算程序，依
    公司法第326條第1項之規定，其財產之檢查即應由清算人為
    之，而無許股東依公司法第245條第1項規定聲請法院選派檢
    查人，揆諸上揭判例意旨甚明，則聲請人請求准予選派會計
    師為相對人公司檢查人，為無理由，應予駁回。
三、次按法院如認股東之聲請為有理由，而為選派檢查人之裁定
    時，其程序費用由公司負擔（非訟事件法第175條第3項參照
    ）；法院為駁回股東聲請之裁定時（含無理由與不合法），
    其程序費用由聲請人負擔（非訟事件法第21條第1項參照，
    葛義才著非訟事件法97年5月再版第277頁可供參考）。另按
    依法應由關係人負擔費用者，法院裁定命關係人負擔時，應
    一併確定其數額，非訟事件法第24條第1項定有明文。查本
    件程序費用為新臺幣壹仟元，有本院自行收納款項統一收據
    在卷可證，且依前開說明，應由聲請人負擔，爰依前開規定
    一併確定其數額。
四、依非訟事件法第21條第1項前段、第24條第1項，裁定如主文
    。
中    華    民    國   100    年    5     月    31    日
                  民事第四庭    法  官  張清洲
正本係照原本作成。
如不服本裁定應於送達後10日內向本院提出抗告狀，並繳納抗告
費新臺幣1000元。
中    華    民    國   100    年    5     月    31    日
                                書記官  顏督訓